臺灣臺中地方法院刑事判決
111年度訴字第1029號
公  訴  人  臺灣臺中地方檢察署檢察官
被      告  李淼森


選任辯護人  鄭弘明律師
上列被告因偽造文書等案件，經檢察官提起公訴（111年度偵字
第14061、14803號），本院判決如下：
    主    文
乙○○犯如附表一編號1至20所示各罪，各處如附表一編號1至20所
示之宣告刑。應執行有期徒刑壹年拾月，如易科罰金，以新臺幣
壹仟元折算壹日。
扣案之信封參包、郵票柒張、毛筆壹支、墨水壹罐、A4白紙參張
、信件壹包，及偽造如附表二編號1至15所示之印文及署押均沒
收。
    犯罪事實
一、李淼森因收看電視新聞頻道，對部分政治人物不滿，竟基於行
    使偽造私文書及恐嚇危害安全之犯意（指附表一編號1至5、
    編號8至20），或基於恐嚇危害安全（指附表一編號7），或
    基於恐嚇危害安全及偽造公印文（指附表一編號6）之犯意
    ，分別於附表一所示寄信時間前之不詳時間，在其位於臺中
    市○○區○○街00號6樓之住處，冒用附表一所示寄信人之名義
    （其中附表一編號1部分，係於信件內容冒用「倪標橫」之
    名義，附表一編號8至14部分，另於信件內容冒用「癸○○」
    之名義），撰寫如附表一所示內容之信件（其中附表一編號
    6部分，乙○○並於信件內容上方手繪「臺中市市政府印」之
    紅色印文1枚，足以致生損害於臺中市政府官銜之信用性）
    ，用以表示各該寄信人撰寫各該信件之內容，再寄發予如附
    表一所示之收信人而行使之，並以此加害於如附表一所示收
    信人之事(詳如附表一編號1-20所示)，恫嚇各收信人，使其
    等心生畏懼，足生危害於安全。嗣因附表一所示之收信人陸
    續接獲恐嚇信件，報警處理，經臺灣臺中地方檢察署檢察官
    指揮臺中市政府警察局刑事警察大隊員警，於111年3月28日
    持本院111年聲搜字第469號搜索票，搜索李淼森位於臺中市○○區
    ○○街00號6樓之住處，扣得信封3包、郵票7張、毛筆1支、墨
    水1罐、A4白紙3張等物，並循線扣得乙○○寄出之部分信件1
    包，而悉上情。
二、案經癸○○委請黃俊昇律師及歐優琪律師、甲○○、壬○○委請丙○○、辛○○委請己○○訴由臺中市政府警察局刑事警察大隊、臺
    北市政府警察局中正第一分局報告臺灣臺中地方檢察署檢察
    官偵查起訴。
    理    由
一、證據能力
  ㈠被告以外之人於審判外之陳述，雖不符刑事訴訟法第159條之
    1至第159條之4之規定，而經當事人於審判程序同意作為證
    據，法院審酌該言詞陳述或書面陳述作成時之情況，認為適
    當者，亦得為證據；又當事人、代理人或辯護人於法院調查
    證據時，知有第159條第1項不得為證據之情形，而未於言詞
    辯論終結前聲明異議者，視為有前項之同意，刑事訴訟法第
    159條之5定有明文。經查，本判決以下所引用被告乙○○以外
    之人於審判外之言詞或書面陳述，對被告而言，性質上屬傳
    聞證據，惟檢察官、被告乙○○均已知悉有刑事訴訟法第159
    條第1項之情形，且均未於言詞辯論終結前聲明異議，本院
    審酌上開證據作成時之情況，尚無違法取證或不當之情形，
    復與本案之待證事實間具有相當之關聯性，以之作為證據應
    屬適當，揆諸上開規定，應認有證據能力。
  ㈡傳聞法則乃對於被告以外之人於審判外之言詞或書面陳述而
    為之規範。本判決以下引用之非供述證據，無刑事訴訟法第
    159條第1項規定傳聞法則之適用，因與本案待證事實具有關
    聯性，且無證據證明係公務員違法取得之物，依法自得作為
    證據。
二、上開犯罪事實，業據被告於警詢、偵查、本院準備程序及審
    理時均坦承不諱，核與告訴人癸○○、甲○○、被害人庚○○及證
    人丁○○（為被害人庚○○之妻）、告訴人壬○○之告訴代理人丙○○、告訴人辛○○之告訴代理人己○○等人於警詢，及告訴人甲○○於偵查時指述之主要情節一致（見偵字第14061號卷第23-
    25、29-30、33-34、37-38頁，他字卷第7-8、29-31、49-50
    頁，偵字第14803號卷第19-23、29-33頁），並有本案信件
    分析表、監視器畫面翻拍照片、內政部警政署刑事警察局11
    1年4月13日刑鑑字第1110024634號、111年4月14日刑紋字第
    1110036849號鑑定書、扣案物品照片、信件照片、臺中市政
    府警察局第五分局證物採驗報告、本案「偵辦連續恐嚇信案
    偵查報告」、刑事警察大隊偵查報告、臺北市政府警察局鑑
    定書、刑案現場勘察照片、信件照片（見偵字第14061號卷
    第41-47、97-106、115頁，他字卷第9-11、13-26、61-72、
    83-99頁，偵字第14803號卷第55-64、69-77頁）、內政部警
    政署刑事警察局111年3月9日刑鑑字第1110012527號鑑定書
    （見本院卷第77-93頁）等在卷可稽，此外，亦有上開扣案
    物品可資佐證，足認被告自白與事實相符，堪以採信。其犯
    行事證明確，應予依法論科。
三、論罪科刑：
  ㈠法律適用：
  ⒈刑法處罰行使偽造私文書罪之主旨，重在保護文書公共之信
    用，非僅保護制作名義人之利益，故所偽造之文書，如足以
    生損害於公眾或他人，其罪即應成立，不問實際上有無制作
    名義人其人，縱令制作文書名義人係屬架空虛造，亦無妨於
    本罪之成立。是本案被告就附表一編號1所冒用之名義人「
    倪標橫」，及附表一編號15、16、17、19所冒用之名義人「
    諸葛星雲」、「臺灣憤青諸葛星雲」等人，縱為被告所虛構
    之人物，仍無礙於其此部分行使偽造私文書罪名之成立。
  ⒉按偽造印文，其方法並無限制，亦不以所偽造之印文與原印
    文有所差異為必要。如就他人之印文以照相、影印，或描摹
    套繪之方法，複製另一與原印文完全相同之印文使用，既非
    就原來之印文加以使用，而係製造另一印文，自屬偽造印文
    （最高法院96年度台上字第6098號判決可憑）。次按刑法第
    218條第1項所謂偽造公印，係屬偽造表示公署或公務員資格
    之印信而言，其形式如何，則非所問。是以，該條規範目的
    既在保護公務機關之信用性，凡客觀上足以使社會上一般人
    誤信為公務機關之印信者，不論公務機關之全銜是否正確而
    無缺漏，應認仍屬本法第218條第1項所規範之偽造公印文，
    始符立法目的。查附表一編號6部分，被告於本院審理時自
    承紅色印章是自己手畫的等語（見本院卷第156頁），參以
    此部分信件之影像（見偵字第14061號卷第42頁），可看出
    由被告手繪之「臺中市市政府印」紅色印文，客觀上確足使
    一般人誤認為公務機關之印信，且與機關大印之樣式相仿，
    而足使社會上一般人誤認為公家機關印信之危險，即應認屬
    偽造公印文。
  ⒊刑法上所謂署押，應係指自然人所簽署之姓名或畫押，或其
    他代表姓名之符號而言。若係政府機關、學校、醫院及其內
    部單位或一般公司、行號之名稱，則不在刑法上所謂署押之
    列。蓋因「署押」係由自然人親手簽押，具有筆劃特徵之個
    別性質，足以辨別其真偽，始具有署押之意義。而政府機關
    或公司、行號本身，係虛擬之人格，而非自然人，並無親手
    簽押其名稱之能力（實務上多以蓋印之方式為之），必須委
    由自然人以機關或公司、行號代表人或代理人之名義，簽押
    該自然人之姓名為之。故機關、學校、醫院及其內部單位或
    一般公司、行號之名稱，在性質上並非刑法上之署押（最高
    法院107年度台上字第719號判決意旨參照）。
  ㈡罪名：是核被告就附表一編號1至5、8至20所為，均係犯刑法
    第216條、第210條之行使偽造私文書及同法第305條之恐嚇
    危害安全罪；就附表一編號7所為，係犯同法第305條之恐嚇
    危害安全罪；就附表一編號6所為，則係犯同法第305條之恐
    嚇危害安全罪及同法第218條第1項之偽造公印文罪。公訴意
    旨認被告就附表一編號6所為，係犯同法第305條之恐嚇危害
    安全罪，應有誤解，惟基本社會事實同一，本院於審理時並
    告知被告此部分可能另涉犯刑法第218條之偽造公印文罪（
    見本院卷第159頁），爰依法變更起訴法條。
  ㈢罪數：
  ⒈被告偽造如附表一編號1、4、5、8至17、19所示寄信人倪標
    衡（附表一編號1）、廖述嘉（附表一編號4）、癸○○（附表
    一編號5、8至14）、諸葛星雲（附表一編號15至17）、臺灣
    憤青諸葛星雲（附表一編號19）等人署押之行為，屬偽造私
    文書之階段行為，其偽造私文書後復持以行使，其偽造之低
    度行為，應為行使之高度行為所吸收，不另論罪。至附表一
    編號2、3、18、20部分，因被告所冒用之寄信人均非自然人
    ，參照前開說明，其此等部分偽造者即非屬刑法上之署押，
    自均非可成立偽造署押罪，自無為偽造文書行為所吸收而不
    另論罪之問題；另附表一編號6、7部分，被告所冒用者亦非
    自然人，故此部分偽造者亦非屬刑法上之署押，均一併敘明
    。
  ⒉被告就附表一編號1至5、8至20部分，係以一行為同時觸犯刑
    法第216條、第210條之行使偽造私文書及同法第305條之恐
    嚇危害安全罪，為想像競合犯，應依刑法第55條前段規定，
    從一重論以行使偽造私文書罪（共18罪）；就附表一編號6
    部分，係以一行為同時觸犯同法第305條之恐嚇危害安全罪
    及同法第218條第1項之偽造公印文罪，應從一重論以偽造公
    印文罪（共1罪）。
  ⒊被告所犯上開各罪（行使偽造私文書罪共18罪、恐嚇危害安
    全罪共1罪、偽造公印文共1罪，合計20罪），被害人不同，
    犯罪時間、地點亦各不相同，是其犯意各別、行為互殊，應
    分論併罰。
  ㈣爰審酌被告僅因對部分政治人物心生不滿，竟率爾冒用如附
    表所示寄信人名義，寄發如附表一所示信件予如附表所示之
    收信人，造成如附表一所示之收信人心生恐懼，並足生損害
    於各被冒名之寄信人，被告另非法偽造上開公印文，其所為
    甚不足取，犯罪動機亦屬可議，被告犯罪次數不少，犯罪情
    節不輕，被告雖坦承犯行，然未與被害人或告訴人和解以賠
    償損失。兼衡被告前並無犯罪前科紀錄（見臺灣高等法院被
    告前案紀錄表），素行尚可，告訴人壬○○、甲○○均表示無意
    追究（見本院卷第133、135頁），及被告自稱大學畢業，現
    已退休，退休前從事老師之工作，離婚，無須扶養未成年小
    孩之智識程度及生活經濟狀況（見本院卷第160頁）等一切
    情狀，分別量處如附表一所示之宣告刑，並諭知如易科罰金
    折算標準，暨定其執行刑如主文所示，及諭知易科罰金之折
    算標準，以資懲儆。
  ㈤至被告之辯護人雖主張：被告發生係因政治立場不同，被告
    一時失慮，被告年紀已大，請給予緩刑宣告等語（見本院卷
    第160頁），然本院審酌被告僅因政治立場不同之動機，竟
    以本案犯罪方式，行使偽造私文書，並恫嚇他人，且犯罪次
    數多達20次，被告復未與本案被害人或告訴人和解，綜合上
    情，難認本件之宣告刑有暫不執行為適當之情形，自不宜宣
    告緩刑。
四、沒收之說明：
  ㈠按供犯罪所用、犯罪預備之物或犯罪所生之物，屬於犯罪行
    為人者，得沒收之，刑法第38條第2項前段定有明文。經查
    ，扣案之信封3包、郵票7張、毛筆1支、墨水1罐、A4白紙3
    張等物，均屬被告所有，用來供其為本案犯罪或犯罪預備使
    用之物品；另扣案之信件1包，則為被告書寫完寄出去的信
    件乙節，業據被告於本院準備程序、審理時供承在卷（見本
    院卷第61、156頁），爰依前開規定宣告沒收。至被告所偽
    造關於附表編號12至14、16、17部分之信件，雖係本案犯行
    所用之物，然因寄送而行使，已非被告所有之物，均不予宣
    告沒收。
  ㈡按刑法第219 條規定，偽造之印章、印文或署押，不問屬於
    犯人與否，沒收之，係採義務沒收主義，凡偽造之印章、印
    文或署押，不論是否屬於犯人所有，苟不能證明其已滅失，
    均應依法宣告沒收。故本案被告偽造如附表二編號4所示之
    「臺中市市政府印」公印文1枚，屬偽造之公印文；另被告
    偽造如附表二編號1至3、5至15所示「偽造之署押及數量」
    欄上之署押，則屬偽造之署押，依前揭法文說明意旨，不問
    屬於犯人與否，均應依刑法第219條之規定宣告沒收之。
據上論斷，應依刑事訴訟法第299 條第1項前段、第300條，判決
如主文。
本案經檢察官鐘祖聲提起公訴，檢察官戊○○到庭執行職務。
中　　華　　民　　國　　111 　年　　9 　　月　　21　　日
                  刑事第十六庭  審判長法  官  江彥儀
                                      法  官  呂超群
                                      法  官  陳怡君
以上正本證明與原本無異。
如不服本判決應於收受送達後20日內向本院提出上訴書狀，並應
敘述具體理由；其未敘述上訴之理由者，應於上訴期間屆滿後20
日內向本院補提理由書（均須按他造當事人之人數附繕本）「切
勿逕送上級法院」。
告訴人或被害人如不服判決，應備理由具狀向檢察官請求上訴，
上訴期間之計算，以檢察官收受判決正本之日起算。
　                              　　　書記官  蔡明純
中　　華　　民　　國　　111 　年　　9 　　月　　21　　日
◎附錄本案論罪科刑法條
中華民國刑法第210條
（偽造變造私文書罪）
偽造、變造私文書，足以生損害於公眾或他人者，處5年以下有
期徒刑。
中華民國刑法第216條
（行使偽造變造或登載不實之文書罪）
行使第210條至第215條之文書者，依偽造、變造文書或登載不實
事項或使登載不實事項之規定處斷。
中華民國刑法第218條
（偽造盜用公印或公印文罪）
偽造公印或公印文者，處5年以下有期徒刑。
盜用公印或公印文足以生損害於公眾或他人者，亦同。
中華民國刑法第305條
以加害生命、身體、自由、名譽、財產之事恐嚇他人，致生危害
於安全者，處2年以下有期徒刑、拘役或9千元以下罰金。

◎附表一
編號 寄信人 收信人 寄信時間 寄信地點 信件內容 恐嚇之事 宣告刑  １ 台中市民（起訴書誤載為臺中市民） 盧市長秀燕 110年12月 23日 臺中市○區○○路000號之英才郵局郵筒 驢Ⅹ厭 縱容顏家 小心狗命 憤怒市民倪標橫 加害生命之事 乙○○犯行使偽造私文書罪，處有期徒刑參月，如易科罰金，以新臺幣壹仟元折算壹日。  ２ 中國國民黨 盧秀燕市長（起訴書誤載為盧市長秀燕） 111年1月3 日 彰化縣芬園鄉某郵筒 忌中 加害生命之事 乙○○犯行使偽造私文書罪，處有期徒刑參月，如易科罰金，以新臺幣壹仟元折算壹日。  ３ 中國國民黨 盧市長秀燕 111年1月10日 臺中市某郵筒 （右手比中指圖案，中指上方畫有女性生殖器官之圖案，手掌心則畫有FUCK字樣） 加害自由之事 乙○○犯行使偽造私文書罪，處有期徒刑參月，如易科罰金，以新臺幣壹仟元折算壹日。  ４ 中國國民黨廖述嘉 盧秀燕市長 111年1月13日 臺中市○區○○路000號之臺中路郵局郵筒 竊佔國有地 今天不移送陳麗凌 明天法辦盧小小 法務部調查局國有財產署 閻王奪命 大限已至 加害生命、自由之事 乙○○犯行使偽造私文書罪，處有期徒刑參月，如易科罰金，以新臺幣壹仟元折算壹日。  ５ 大甲鎮瀾宮董事長癸○○ 盧秀燕市長 111年1月17日 臺中市○區○○路000號之臺中路郵局郵筒 ㄍㄢˋ 假情假意 恁爸肏妳（男性生殖器官圖案） 癸○○ 加害自由之事 乙○○犯行使偽造私文書罪，處有期徒刑參月，如易科罰金，以新臺幣壹仟元折算壹日。 ６ 台中市政府（起訴書誤載為臺中市政府） 總太建設董座甲○○主席 111年1月17日 臺中市○區○○路000號之臺中路郵局郵筒 限72小時用行李箱 裝現金壹億送到市長官邸 面交廖述嘉 否則人掠厝拆雞仔鳥掠到無半隻 市長盧秀燕 【臺中市市政府印文】 加害自由、財產之事 乙○○犯偽造公印文罪，處有期徒刑參月，如易科罰金，以新臺幣壹仟元折算壹日。 ７ 中華民國法務部廉政署 盧秀燕市長 111年1月17日 臺中市○區○○路000號之臺中路郵局郵筒 政商勾結 黑金惡霸 把愛心媽媽釘在台中恥辱柱 憤怒的臺中市民 加害身體之事 乙○○犯恐嚇危害安全罪，處有期徒刑貳月，如易科罰金，以新臺幣壹仟元折算壹日。  ８ 大甲鎮瀾宮 甲○○主席 111年1月20日 臺中市○○區○○路0號之大甲郵局郵筒 捐壹億現金給媽祖 否則送慶記給您 董事長癸○○ 加害生命、身體、自由、財產之事 乙○○犯行使偽造私文書罪，處有期徒刑參月，如易科罰金，以新臺幣壹仟元折算壹日。  ９ 大甲鎮瀾宮 葉昭甫局長 111年1月20日 臺中市○○區○○路0號之大甲郵局郵筒 幹你娘雞巴 小心狗命 癸○○ 加害生命之事 乙○○犯行使偽造私文書罪，處有期徒刑參月，如易科罰金，以新臺幣壹仟元折算壹日。   大甲鎮瀾宮 庚○○局長 111年1月20日 臺中市○○區○○路0號之大甲郵局郵筒 幹你娘雞巴 小心狗命 癸○○ 加害生命之事 乙○○犯行使偽造私文書罪，處有期徒刑參月，如易科罰金，以新臺幣壹仟元折算壹日。   大甲鎮瀾宮 盧秀燕市長 111年1月24日 臺中市○○區○○路000號之大甲廟口郵局郵筒 捐壹佰萬給媽祖 否則送慶記給妳 癸○○ 加害生命、身體、自由、財產之事 乙○○犯行使偽造私文書罪，處有期徒刑參月，如易科罰金，以新臺幣壹仟元折算壹日。   大甲鎮瀾宮 柯文哲市長 111年1月24日 臺中市○○區○○路000號之大甲廟口郵局郵筒 捐伍拾萬（起訴書誤載為參拾萬）給媽祖 否則送慶記給你 癸○○ 加害生命、身體、自由、財產之事 乙○○犯行使偽造私文書罪，處有期徒刑參月，如易科罰金，以新臺幣壹仟元折算壹日。   大甲鎮瀾宮 壬○○委員 111年1月24日 臺中市○○區○○路000號之大甲廟口郵局郵筒 捐參拾萬給媽祖 否則送慶記給你 癸○○ 加害生命、身體、自由、財產之事 乙○○犯行使偽造私文書罪，處有期徒刑參月，如易科罰金，以新臺幣壹仟元折算壹日。   大甲鎮瀾宮 辛○○委員 111年1月24日 臺中市○○區○○路000號之大甲廟口郵局郵筒 捐參拾萬給媽祖 否則送慶記給你 癸○○ 加害生命、身體、自由、財產之事 乙○○犯行使偽造私文書罪，處有期徒刑參月，如易科罰金，以新臺幣壹仟元折算壹日。   諸葛星雲 顏莉敏副議長 111年2月15日 臺中市○區○○街00號民權郵局前方之郵筒（起訴書誤載為大甲廟口郵局，見偵字第14061號卷第47頁） 黑金惡霸之女 舔共亂臺 萬民唾棄天理不容 廉貞化忌 路旁埋屍 加害生命之事 乙○○犯行使偽造私文書罪，處有期徒刑參月，如易科罰金，以新臺幣壹仟元折算壹日。   諸葛星雲 壬○○委員 111年2月15日 臺中市○○區○○路000號之大甲廟口郵局郵筒 舔共亂臺 幹你娘 人神共憤 天地不容 廉貞化忌 路旁埋屍 加害生命之事 乙○○犯行使偽造私文書罪，處有期徒刑參月，如易科罰金，以新臺幣壹仟元折算壹日。   諸葛星雲 辛○○委員 111年2月15日 臺中市○○區○○路000號之大甲廟口郵局郵筒 舔共亂臺 肏雞巴 人神共憤 天地不容 廉貞化忌 路旁埋屍 加害生命、自由之事 乙○○犯行使偽造私文書罪，處有期徒刑參月，如易科罰金，以新臺幣壹仟元折算壹日。   大甲鎮瀾宮 傅崐萁委員 111年3月3日 臺中市○區○○路00號民權郵局前方之郵筒（起訴書誤載為臺中市○區○○路000號之臺中路郵局郵筒） 中共走狗 小心狗命 廉貞化忌 路旁埋屍 加害生命之事 乙○○犯行使偽造私文書罪，處有期徒刑參月，如易科罰金，以新臺幣壹仟元折算壹日。   臺灣憤青諸葛星雲 朱立倫主席 111年3月3日 臺中市○區○○路00號民權郵局前方之郵筒（起訴書誤載為臺中市○區○○路000號之臺中路郵局郵筒） 中共走狗 小心狗命 廉貞化忌 路旁埋屍 加害生命之事 乙○○犯行使偽造私文書罪，處有期徒刑參月，如易科罰金，以新臺幣壹仟元折算壹日。   大甲鎮瀾宮 辛○○委員 111年3月3日 臺中市○區○○路00號民權郵局前方之郵筒（起訴書誤載為臺中市○區○○路000號之臺中路郵局郵筒） 中共走狗 小心狗命 廉貞化忌 路旁埋屍 加害生命之事 乙○○犯行使偽造私文書罪，處有期徒刑參月，如易科罰金，以新臺幣壹仟元折算壹日。 

◎附表二：
編號 相關信件 偽造之印文或署押及其數量 所在卷頁 1 附表一編號1部分 「倪標衡」署押1枚 偵字第14061號卷第41頁 2 附表一編號4部分 「廖述嘉」署押1枚 偵字第14061號卷第41頁 3 附表一編號5部分 「癸○○」署押2枚 偵字第14061號卷第42頁 4 附表一編號6部分 「臺中市市政府」公印文1枚 偵字第14061號卷第42頁 5 附表一編號8部分 「癸○○」署押1枚 偵字第14061號卷第43頁 6 附表一編號9部分 「癸○○」署押1枚 偵字第14061號卷第43頁 7 附表一編號10部分 「癸○○」署押1枚 偵字第14061號卷第43頁 8 附表一編號11部分 「癸○○」署押1枚 偵字第14061號卷第43頁 9 附表一編號12部分 「癸○○」署押1枚 偵字第14803號卷第69-70頁 10 附表一編號13部分 「癸○○」署押1枚 偵字第14803號卷第73-75頁 11 附表一編號14部分 「癸○○」署押1枚 偵字第14803號卷第77頁 12 附表一編號15部分 「諸葛星雲」署押1枚 偵字第14061號卷第42頁 13 附表一編號16部分 「諸葛星雲」署押1枚 偵字第14803號卷第61頁 14 附表一編號17部分 「諸葛星雲」署押1枚 偵字第14803號卷第62頁 15 附表一編號19部分 「臺灣憤青諸葛星雲」署押1枚 偵字第14061號卷第47頁